【裁判字號】    97,消債抗,1
【裁判日期】    970915
【裁判案由】    更生事件之抗告
【裁判全文】
臺灣臺南地方法院民事裁定             97年度消債抗字第1號
抗  告  人  乙○○○
代  理  人  甲○○
上列抗告人因消費者債務清理條例事件聲請更生，對中華民國97
年5月30日本院97年度消債更字第216號裁定提起抗告，本院裁定
如下：
    主  文
抗告駁回。
抗告程序費用新臺幣壹仟元由抗告人負擔。
    理  由
一、本件抗告意旨略以：抗告人於中華民國97年4 月22日向華南
    商業銀行請求債務協商，然債權人華南銀行於97年6月3日始
    通知開始前置協商。依消費者債務清理條例第153條自債務
    人提出協商請求之翌日起逾30日不開始協商，沒有規定各項
    證件補正之日起算，所以97年4月22日提出的聲請協商是有
    效的，不因事後的文件補正而改變其效力。又上訴、抗告可
    以在裁判送達前先行提起，本件抗告人未於申請協商30日後
    提出聲請更生，而是提前至5月12日聲請更生亦不因之而失
    效。故本件於5月12日提起應不失其效力，爰依法提起本件
    抗告等語。併為聲明：：(一)原裁定廢棄。(二)依債清條例第
    151 條第5項但書規定准予開始更生程序。
二、按聲請更生或清算不合程式或不備其他要件者，法院應以裁
    定駁回之，但其情形可以補正者，法院應定期間先命補正，
    消費者債務清理條例第8條定有明文。次按債務人對於金融
    機構因消費借貸、自用住宅借款、信用卡或現金卡契約而負
    債務，在聲請更生或清算前，應提出債權人清冊，以書面向
    最大債權金融機構請求協商債務清償方案並表明共同協商之
    意旨，自債務人提出協商請求之翌日起逾30日不開始協商，
    或自開始協商之翌日起，逾90日協商不成立，債務人得逕向
    法院聲請更生或清算，同條例第151條第1項、第153條定有
    明文。揆其立法意旨無非認債務人對於金融機構因前開原因
    所負欠債務，其法律關係較為單純明確，金融機構並已訂有
    債務協商機制，如能協商成立，債務人不需依本條例聲請更
    生或清算，可疏減法院負擔，有效分配司法資源，並使債務
    人得自主解決其債務，爰就此部分採行協商前置主義，故若
    債務人聲請更生、清算前未依上開規定先與最大債權金融機
    構協商而不成立，即欠缺聲請之要件，且此程序上要件之欠
    缺無從補正，應逕予駁回。
三、又中華民國銀行公會（下稱銀行公會）為使協商前置程序順
    利並快速進行，擬定相關所需文件說明：包括(一)前置協商申
    請書。(二)身分證正反面影本。(三)申請人財產及收支狀況說明
    書。(四)債權人清冊。(五)近2年綜合所得資料清單及最近1個月
    核發財產資料。(六)近3個月薪資證明（如無證明請出具收入
    切結書）。(七)勞工保險投保資料表及明細（如無資料可免提
    供）。並於網路上公告、備妥相關申請表格供債務人下載使
    用。經核，前開文書既屬達成協商所必要審核文件（包含為
    確認「確為債務人本人申請協商」及「可能履行之協商內容
    」等），且已較債務人向法院聲請更生或清算時所應提出及
    檢附文件簡便（應無提出之困難性），並於協商不成立後可
    挪作聲請更生或清算應提出文件之一部；加以承前述，協商
    前置之立法意旨既在疏減法院負擔，而責由最大債權銀行介
    入以求當事人間之自主解決債務，則最大債權銀行於適當範
    圍內通知債務人配合提出相關文件，以減輕最大債權銀行依
    法授權調取（詳本條例第151條第2項）之不便，堪認係符衡
    平原則而無不妥之處。即銀行公會所訂前述應檢附之文件，
    雖較法律所規定之內容煩瑣，但仍有其必要，並易促成協商
    方案形成。準此，若不論債務人是否備妥必要相關文件，表
    明共同協商意旨，僅以債務人向最大債權銀行聲請協商，即
    起算本條例第153條規定之期間，將有使債務人對債權銀行
    請求補正之事項，無正當理由故意拖延不予以補正，藉此脫
    法方法延滯協商程序之進行，以達其意圖規避協商前置制度
    之目的，將使前置協商先行制度之設計形同具文。故債務人
    若對債權人上開合理之補正請求，無正當理由拒不補正，即
    難認其有「開始協商」之真意，自無從起算前開本條例第15
    3 條規定之期間。
四、經查：(一)抗告人曾於97年4月18日以掛號郵寄前置協商申請
    書向最大債權金融機構華南銀行臺南分行（下稱華南銀行）
    請求協商債務清償方案，然因未備齊相關文件，經華南銀行
    於97年4月22日發函通知補正前置協商申請人財產及收支狀
    況說明書、債權人清冊、近兩年綜合所得資料清單及近一個
    月內財產資料清單、「近三個月薪資證明文件（薪資單正本
    或薪轉存摺影本），無薪資者出具收入之切結書」、勞工保
    險卡正本或其他職業保險卡等資料後，以97年5月8日為協商
    申請日乙節，有掛號函件執據、華南銀行前置協商補件通知
    函各一份在卷可稽。審酌上開華南銀行前置協商補件通知函
    要求抗告人提出之文件，均係為達成協商所必要審核之必要
    文件，補正期間亦長達二星期以上，應認抗告人對提出該文
    件並無其他難以備齊之情形，從而華南銀行以97年5月8日為
    協商申請日，誠屬適當。(二)再者，抗告人早於九十七年五月
    十二日向本院聲請更生，有聲請狀上本院收狀章可稽，無論
    自97年4月18日抗告人以掛號郵寄前置協商申請書起算抑或
    以華南銀行以97年5月8日為協商申請日起算，均不足消費者
    債務清理條例第第151條第1項、第153條規定之三十日，抗
    告人既欠缺聲請之要件，此程序上要件之欠缺亦無從補正，
    依法即應逕予駁回。從而抗告人之抗告理由，並非可採。原
    審裁定駁回債務人更生之聲請，尚無違誤。抗告意旨指摘原
    裁定不當，求予廢棄另為裁定，為無理由，應予駁回。
五、據上論結，本件抗告為無理由，依消費者債務清理條例第15
    條，民事訴訟法第495 條之1 第1 項、第449 條第1 項、第
    95條、第78條，裁定如主文。
中    華    民    國    97    年    9     月    15    日
                  民事第三庭    審判長法  官  高榮宏
                                      法  官  林福來
                                      法  官  黃莉莉
以上正本證明與原本相符。
本裁定不得抗告。
中    華    民    國    97    年    9     月    15    日
                                      書記官  陳著振


司法院資訊處製作；財團法人民間司法改革基金會備份。
